臺灣板橋地方法院交通事件裁定　　　　94年度交聲字第1938號
原處分機關　臺北市交通事件裁決所
受處分人即
異　議　人　甲○○
上列受處分人即異議人因違反道路交通管理處罰條例案件，對於
臺北市交通事件裁決所北市裁一字第裁22-AXX013154號裁決處分
，聲明異議，本院裁定如下：
    主  文
原處分撤銷。
甲○○不罰。
    理  由
一、原處分機關係以異議人即受處分人甲○○騎乘車牌號碼GEC-
    033 號重型機車附載林惠慈，沿臺北市○○○路北往南方向
    行駛第2 車道至愛國西路交岔路口時，因未注意車前狀況，
    致其附載之林惠慈受傷，因依道路交通管理處罰條例第61條
    第3 項規定，裁處記違規點數3 點。
二、異議意旨略以：伊於民國91年2 月14日凌晨0 時55分許，騎
    乘車牌號碼GEC-033 號重型機車附載林惠慈，沿臺北市○○
    ○路北往南方向行駛第2 車道至愛國西路交岔路口時，當時
    直行中華路的燈號為綠燈，前車即由謝上衡騎乘之車牌號碼
    BFA-131 號重型機車原本騎在伊右方欲直行中華路，但到路
    口時，又改變路線欲左轉愛國西路，因左轉號誌為紅燈，故
    前車由右往左切至伊前方時緊急煞車停下，伊煞車不及與前
    車發生輕微擦撞後停下，此時又遭後方同向行駛由楊溪泉駕
    駛之車牌號碼L6-532號營業小客車撞及，致異議人附載之乘
    客林惠慈飛落受有左腳腳踝擦傷、下腹部撕裂傷之傷害，故
    為臺北市政府警察局交通警察大隊執勤警員以「未注意車前
    狀況，違反道路交通安全規則因而肇事致人受傷」之違規事
    實，掣單舉發。然事故發生，本人乃最大受害者，並已於當
    日於桂林路派出所與人和解，今何故又有違反道路交通安全
    規則因而肇事致人受傷，該罰的應該是追撞異議人的計程車
    駕駛才對，為此聲明異議。
三、按汽車行駛時，駕駛人應注意車前狀況，並隨時採取必要之
    安全措施，道路交通安全規則第94條第3 項定有明文。又按
    汽車駕駛人，駕駛汽車違反道路交通安全規則，因而肇事致
    人受傷者，記違規點數3 點；致人重傷者，吊扣其駕駛執照
    3 個月至6 個月，93年4 月21日修正公布，同年7 月1 日施
    行之道路交通管理處罰條例第61條第3 項亦規定甚明。查：
(一)、異議人甲○○於91年2 月14日凌晨0 時55分許，騎乘車牌號
    碼GEC-033 號重型機車附載林惠慈，沿臺北市○○○路北往
    南方向行駛第2 車道至與南寧路交岔路口時，與謝上衡騎乘
    之車牌號碼BFA-131 號重型機車發生擦撞，隨後異議人駕駛
    之重型機車後車尾又遭沿同向行駛由楊溪泉駕駛之車牌號碼
    L6-532號營業小客車由後撞及，異議人附載之乘客林惠慈因
    此車禍事故受有左腳腳踝擦傷、下腹部撕裂傷等傷害之事實
    ，業據異議人於臺北市政府警察局萬華交通分隊交通事故談
    話時陳述明確，並有臺北市政府警察局交通警察大隊94年10
    月27日北市警交大事字第09435042000 號函暨所附道路交通
    事故調查報告表、交通事故分析研判表、交通事故補充資料
    表、異議人甲○○、謝上衡、楊溪泉之交通事故談話筆錄及
    臺北市政府警察局91年3 月20日北市警交大字第AXX013154
    號舉發違反道路交通管理事件通知單等在卷足參，堪信為真
    正。
(二)、異議人雖辯稱係謝上衡駕駛之前車緊急煞車，伊始煞車不及
    與之發生擦撞云云。惟查，本件車禍事故當時天候晴朗、夜
    間有照明、路面乾燥無缺陷無障礙物、視線良好，有道路交
    通事故調查報告表在卷可稽，是車禍事故當時，異議人並無
    不能注意車前狀況之情事，首堪認定。
(三)、又依諸異議人於道路交通事故談話紀錄表中自陳：發現危害
    狀況時距離對方約十五公尺，有異議人91年2 月14日台北市
    政府警察局萬華分局交通分隊交通事故談話紀錄表在卷可稽
    ，再參酌異議人所駕車輛事故後有左前車頭擦痕、破裂、前
    輪彎曲、謝上衡所駕車輛事故後有左側車身破裂、左前車頭
    擦痕等情，亦有台北市政府警察局萬華分局交通分隊道路交
    通事故補充資料表在卷可稽，則異議人既在發現危害狀況時
    ，尚距離對方即謝上衡所駕駛之前車約十五公尺，以此異議
    人對危害處理之反應距離尚達十五公尺，茍若直行之異議人
    行經該處時確有注意前方車輛動態謹慎小心駕駛，並為適當
    避讓行為，當不至無法閃避前方由謝上衡所騎乘之重型機車
    ，而追撞謝上衡騎乘重型機車後車尾，足見異議人甲○○應
    有疏未注意車前狀況，即違反道路交通安全規則第94條第3
    項之規定，方由後追撞前方謝上衡所駕機車左側車身，是異
    議人前揭辯稱係謝上衡緊急煞車，伊始煞車不及與之發生擦
    撞云云，固難遽信，而不足採。
(四)、然參諸謝上衡於道路交通事故談話紀錄表中供稱：我於91年
    2 月14日0 時55分許，駕車沿西寧南路往南行駛於第2 車道
    ，於肇事地點原本我車欲往愛國西路但前方號誌是紅燈，但
    有右轉箭頭綠燈往中華路時，我立即煞車，未超過停止線，
    這時突然乙部重機GEC-033 號沿西寧南路北往南行駛第2 車
    道由前車頭追撞我車左後側車身時，我都未倒地，我正要回
    頭查看時，突然第2 次由對方機車又撞擊我車（當時只知從
    後面撞到我車），不知原因，我才向右側倒地肇事，有謝上
    衡91年2 月14日台北市政府警察局萬華分局交通分隊交通事
    故談話紀錄表在卷可稽，參核謝上衡並未因此車禍事故受傷
    ，亦有前揭台北市政府警察局萬華分局交通分隊道路交通事
    故補充資料表在卷可稽，堪認異議人第一次由後追撞謝上衡
    時，應僅係輕微擦撞，謝上衡、異議人及異議人附載之林惠
    慈均尚騎乘機車停立於事故處，未因此輕微擦撞倒地受傷，
    是異議人指稱伊與謝上衡乃輕微擦撞，林惠慈係因遭由楊溪
    泉駕駛之車牌號碼L6-532號營業小客車由後撞及始飛出著地
    受傷，並非無據，可以採信；是雖異議人有前揭未注意車前
    狀況之疏失，因而與謝上衡所駕機車發生擦撞，然是時林惠
    慈尚未因此異議人未注意車前狀況之疏失受有傷害，可以認
    定，則異議人自無所謂違反注意車前狀況致人受傷之事實；
    至於異議人與謝上衡發生擦撞而停立於肇事路口時，搭載於
    異議人機車後座之林惠慈是否必然即遭隨後楊溪泉所駕駛營
    業小客車追撞，二者間並無相當因果關係存在，自不得以異
    議人其後復遭楊溪泉所遭營業小客車由後追撞，致異議人附
    載之林惠慈受傷，即謂林惠慈之受傷與異議人前開未注意車
    前狀況之疏失有何相當因果關係存在。
(五)、綜上，尚難認林惠慈之受傷與異議人之前揭未注意車前狀況
    疏失，具有相當因果關係存在，異議人辯稱其並無違反道路
    交通安全規則因而肇事致人受傷等語，可以採信，原處分機
    關未予詳查，遽予裁罰，尚有未洽。本件異議為有理由，原
    處分應予撤銷，另諭知異議人不罰。
四、據上論結，應依道路交通案件處理辦法第二十條，裁定如主
    文。
中　　華　　民　　國　　94　　年　　11　　月　　21　　日
                  交通法庭  法  官  陳明偉
以上正本證明與原本無異
如不服本裁定應於送達後5日內向本院提出抗告狀
                            書記官  陳慧儷
中　　華　　民　　國　　94　　年　　11　　月　　28　　日
